【裁判字號】    96,上易,351
【裁判日期】    970318
【裁判案由】    損害賠償
【裁判全文】
臺灣高等法院臺中分院民事判決         96年度上易字第351號
上  訴  人  甲○○
訴訟代理人  熊賢祺律師
複代理人    丙○○
            丁○○
被上訴人    戊○○
訴訟代理人  乙○○
上列當事人間請求損害賠償事件，上訴人對於中華民國96年10月
4日臺灣臺中地方法院第一審判決（96年度訴字第66號），提起
上訴，本院於97年3月4日言詞辯論終結，判決如下：
    主  文
上訴駁回。
第二審訴訟費用由上訴人負擔。
    事實及理由
壹、被上訴人主張：上訴人無駕駛執照，於民國（下同）95年5
    月9日上午8時25分許，駕駛5Q－7152號自小客車由台中市○
    區○○○街89號前起步，未注意車輛起駛前應先顯示方向燈
    ，注意前後左右有無障礙或車輛行人，並應禮讓行進中之車
    輛優先通行，貿然左轉切入五權一街車道欲往五權西五街方
    向行駛，適伊騎乘VOZ－090號輕型機車，由五權西六街沿五
    權一街，往五權西五街方向行駛，行經上揭地點，伊輕型機
    車右側遭上訴人所駕自小客車左前側撞擊，而人車倒地，伊
    因而受有頭部外傷、顱內出血、顱骨骨折、顏面骨折、右側
    助骨骨折（第6、7、8、9肋骨）及頸椎椎間盤突出等傷害。
    本件車禍應由上訴人負完全之肇事責任，伊則無任何肇事因
    素。伊因上訴人上開侵權行為，受有：1.支出醫療費用255,
    250元；2.看護費用63,800元；3.自車禍發生至95年12月1日
    重回職場前，共計6月又23日無收入，而車禍前每月收入33,
    000元，是共計減少收入222,484元；4.減損勞動能力1/2，
    自95年12月1日起至109年11月5日滿60歲退休止，此部分損
    失應為2,088,188元；5.因本件車禍所致嚴重傷害、視力減
    損等而精神痛苦，需以100萬元為慰撫，合計共3,629,722元
    之損害，自得請求上訴人賠償等情，爰依民法第184條第1項
    前段、第193條第1項、第195條第1項前段等規定（即依侵權
    行為之法律關係）提起本件訴訟，聲明求為命上訴人給付伊
    3,629,722元本息之判決（原審原審判決上訴人應給付被上
    訴人1,119,197元本息，而駁回被上訴人其餘之訴，未據聲
    明不服，已告確定）。並於本院答辯聲明求為判決駁回上訴
    人之上訴。
貳、上訴人則以：伊固不爭執因本件車禍致被上訴人受傷之事實
    ，惟當時伊已詳視後照鏡、打方向燈及搖下車窗，看清後方
    並無來車後，才將車輛緩慢駛入車道，未料被上訴人超速駕
    駛撞擊伊之自小客車，是就本件車禍之發生，被上訴人與有
    過失，依民法第217條規定請求減免賠償金額。又被上訴人
    主張之「頸椎椎間盤突出」之傷害，為其舊疾，與伊行為間
    應無相當因果關係，此部分之醫療費用應予扣除；而其主張
    之「眼睛視力受損」之傷害，於刑案時並未產生，故此部分
    是否與伊行為具有相當因果關係，仍須認定。另被上訴人就
    系爭車禍之發生既與有過失，而伊亦因系爭車禍遭原任職公
    司要求自請離職，目前僅為約聘人員，每月薪資僅有微薄之
    25,000元，且伊亦無任何不動產，是被上訴人請求及原審判
    決之慰撫金，均顯屬過高等語，資為抗辯。並上訴聲明求為
    判決：(一)原判決不利於伊部分廢棄；(二)上開廢棄部分，被上
    訴人在第一審之訴駁回；(三)第一、二審訴訟費用由被上訴人
    負擔。
參、原審法院審理後，斟酌兩造之主張及攻擊防禦方法之結果，
    認被上訴人之訴，為一部有理由，一部無理由，而為被上訴
    人一部勝訴，一部敗訴之判決。原判決認定之事實及理由，
    核無不當，茲引用之（如附件一審判決書之記載）。
肆、本院就上訴人上訴之指摘所為之判斷：
一、關於被上訴人是否與有過失部分：
    上訴人指摘本件車禍之責任歸屬，刑事庭法院並未經車輛肇
    事鑑定委員會鑑定而逕為判決，卻認縱使被上訴人與有過失
    ，亦無礙伊過失傷害犯罪之成立，而草率認定事實，是本件
    自有送由專業鑑定機構為責任歸屬鑑定之必要云云，惟查，
    揆之卷附警製交通事故現場圖所示，肇事地點道路筆直，無
    任何障礙物，其視線極為良好，本件車禍係上訴人違反道路
    交通安全規則第89條第1項第6款之規定，未注意後方來車，
    而突然自路邊起步切入車道，導致被上訴人不及注意而撞及
    上訴人所駕汽車所致，上訴人於95年7月13日為檢察官訊問
    時亦不諱言其甫起步即已切入道路中央，並有現場照片在卷
    可稽，由此可見上訴人起步之快，而使人措手不及，而當時
    被上訴人直行之車速約只時速30公里而已，此據其於偵查中
    供明在卷，是其並無超速及未注意車前狀況之違法情事，難
    認其對事故之發生與有過失，其情甚明，上訴人請求將上開
    肇事情形再送由專業鑑定機構為責任歸屬之鑑定，核無必要
    。
二、關於被上訴人之頸椎椎間盤突出是否為舊疾，暨視力受損是
    否本件車禍所致部分：
    查關於被上訴人之頸椎椎間盤突出，乃與其於本件車禍因頭
    部撞擊致骨折有關，此已有原審向中山醫學大學附設醫院所
    調取之全部病歷影本（共乙冊，外放）可稽，上訴人於原審
    就此亦不爭執，上訴後突以猜測之詞，臆推應係舊疾，而聲
    請再向該醫學大學附設醫院函詢，核無必要。又關於被上訴
    人之視力受損部分，就被上訴人之傷勢，中山醫學大學附設
    醫院95年6月6日開立之診斷證明書，即已記載：「診斷：頭
    部外傷併右顴骨，眼眶骨及顳骨骨折」、「醫囑：患者因上
    述原因，於95年5月9日由急診住院神經外科病房治療，於95
    年5月18日轉至整形外科並接受顏面骨骨折開放性復位及內
    固定術治療，於95年6月6日出院，共計住院接受治療29天」
    【參見原審法院95年度中交簡附民字第47號卷第13頁】；95
    年6月8日開立之診斷證明書，並記載：「診斷：右眼眼眶骨
    骨折，右眼視網膜挫傷併出血，疑右眼視神經損傷」等語，
    乃均於車禍頭部外傷眼眶骨折時即已存在，此揆之上開病歷
    資料之記載甚明，雖刑事案件之偵審就此事實未特別加以調
    查審認，而未予記載，究難認與本件車禍無關。是上訴人抗
    辯上開傷勢與車禍無關，伊無庸負責，此部分之醫藥費伊亦
    應免予賠償，而主張應予扣除，洵屬無據。
三、關於原審就慰撫金之酌定是否不當部分：
    查本件車禍之發生，其過失責任全在於上訴人一人，已如前
    述。而被上訴人因本件車禍則致：「頭部外傷，顱骨骨折、
    顏面骨骨折、顱內出血、右側肋骨骨折（第6、7、8、9肋骨
    ）、頸椎椎間盤突出（第五六頸椎）」之嚴重傷害，其視力
    並致受損而永難恢復。是其痛苦乃至鉅，聊以40萬元為慰撫
    ，已屬略有不足。雖上訴人現在之收入僅每月25,000元，經
    濟狀況不豐，惟上訴人為57年出生，正屬年輕適業之狀況，
    以其能力，應足以支應上開慰撫金，原審因而為上開之酌定
    ，並無不當。
伍、綜上，原審判決命上訴人為上述之給付，依法並無不當。上
    訴意旨猶執陳詞，指摘原判決上開部分為不當，求予廢棄改
    判，為無理由，應予駁回。
據上論結，本件上訴為無理由，依民事訴訟法第449條第1項、第
78條，判決如主文。
中    華    民    國    97    年    3     月    18    日
                  民事第三庭    審判長法  官  陳照德
                                      法  官  李平勳
                                      法  官  朱  樑
以上正本係照原本作成。
不得上訴。
                                      書記官  陳妙瑋
中    華    民    國    97    年    3     月    19    日
                                                      Ｍ


司法院資訊處製作；財團法人民間司法改革基金會備份。
